臺灣新北地方法院民事判決　　　　　　　　110年度智字第3號
原　　　告　温彬彬
訴訟代理人　黃中麟律師
　　　　　　趙國婕律師
被　　　告　王志霖
訴訟代理人　朱俊穎律師
複　代理人　葉芸君律師
上列當事人間請求損害賠償事件，經本院於民國110 年11月1 日
言詞辯論終結，判決如下：
    主  文
原告之訴及假執行之聲請均駁回。
訴訟費用由原告負擔。
    事實及理由
一、程序事項
    原告起訴時原本請求被告返還附表一所示之物，並以遭被告
    毆打、言語辱罵恐嚇為由請求被告賠償新臺幣（下同）111
    萬4500元及法定遲延利息。嗣原告將請求返還之物減至附表
    二所示圖檔，且拋棄毆打部分之損害賠償請求權，而變更其
    聲明如後述。核原告所為變更，為減縮應受判決事項之聲明
    ，與民事訴訟法第255 條第1 項第3 款規定相符，應予准許
    。
二、原告的主張
（一）原告以自身頭像為創作理念設計文創作品並手繪圖稿，取
      名為「小胖彬彬」、「FAT BiN 」，具有原創性，而為著
      作權人。原告另為註冊第02096363、02093261號「小胖彬
      彬FAT BiN 及圖」商標之商標權人。兩造間有承攬關係，
      由被告受原告指示將手繪圖稿製成附表二所示圖檔，原告
      業已給付279 萬7318元報酬予被告，且依著作權法第22條
      規定，著作重製物之所有權應為原告所專有，故附表二所
      示圖檔應由原告自始取得所有權。原告當時委由被告與廠
      商聯繫，乃暫時將附表二所示圖檔交被告保管，但被告將
      附表二所示圖檔據為己有、拒絕歸還。原告依民法第179
      條、第597 條、第767 條第1 項前段規定，請求被告返還
      附表二所示圖檔之電磁紀錄。
（二）被告復要求廠商不得提供附表二所示圖檔予原告，足見被
      告將來確有將附表二所示圖檔用以生產、重製、散布、銷
      售或販賣而侵害原告著作權及商標權之虞，有事先加以預
      防之必要。故原告請求被告返還附表二所示圖檔之請求權
      基礎，除前述民法規定外，尚包含著作權法第84條及商標
      法第69第1 項。
（三）被告拒不返還附表二所示圖檔，使原告無從利用，而原告
      作品每月至少有13萬至18萬元不等之營業額，故認附表二
      所示圖檔每份價值至少為1 萬元。被告如返還不能，應依
      民法第215 條規定賠償原告109 萬元。
（四）兩造之前同住期間，被告曾於109 年10月間多次於深夜至
      原告房門辱罵，以「你媽媽怎麼把你教成這樣」、「你生
      來就是劣根性」等不堪字眼攻訐，令原告難堪，且被告動
      輒持續辱罵4 小時，亦使原告心生畏怖、恐懼不安，無法
      睡眠及居住，精神飽受痛苦，經醫師診斷患有恐慌症、混
      合焦慮及憂鬱情緒適應障礙症、身心性失眠症等症狀。原
      告之健康權、自由權及名譽權受被告不法侵害，故依民法
      第184 條第1 項前段、後段、第2 項及第195 條第1 項之
      規定請求精神慰撫金30萬元。
（五）聲明
    1.被告應將附表二所示圖檔電磁紀錄返還原告，如不能返還
      時，應給付原告109 萬元，及自起訴狀繕本送達翌日起至
      清償日止按週年利率百分之5 計算之利息。
    2.被告應給付原告30萬元，及自起訴狀繕本送達翌日起至清
      償日止按週年利率百分之5 計算之利息。
    3.願供擔保請准宣告假執行。
三、被告的答辯
（一）兩造多年合作模式均是由原告手繪製作圖稿，被告負責進
      行手繪圖稿的轉檔及美編，手繪圖稿數位化完成後，被告
      再委由廠商進行製作各式文創產品。兩造間無承攬關係，
      被告亦無收取承攬報酬。手繪圖稿固屬原告之創作，惟被
      告是在原告同意下將手繪圖稿轉化成附表二所示圖檔，而
      附表二所示圖檔既係被告製作而成，所有人應為被告。原
      告僅就手繪圖稿享有著作權，並不當然取得其他衍生物之
      所有權。
（二）被告主觀上無污辱原告之意，被告言論於客觀上亦未達貶
      損原告人格評價之程度，兩造僅係因工作態度問題起爭執
      。原告自109 年11月即搬離兩造原先同居之住處，原告於
      110 年1 月16日診斷時之精神症狀，與被告無涉。
（三）聲明：
    1.原告之訴駁回。
    2.如受不利判決願供擔保請准宣告免為假執行。
四、本院的判斷
（一）民事訴訟如係由原告主張權利者，應先由原告負舉證之責
      ，若原告先不能舉證，以證實自己主張之事實為真實，則
      被告就其抗辯事實，即令不能舉證，或其所舉證據尚有疵
      累，亦應駁回原告之請求。本件原告執承攬法律關係，主
      張其為附表二所示圖檔之所有人；被告既否認承攬關係存
      在，自應由原告負舉證之責。但原告就承攬意思合致部分
      ，完全未提出任何事證。又原告自102 年1 月7 日起至10
      9 年9 月17日止，固陸續交付合計279 萬7318元予被告，
      有原告郵局帳戶歷史交易清單可證（見智字卷第61至88頁
      ），但被告主張該等款項是其勞務分潤及墊付款之返還。
      原告就該等款項之給付原因確為承攬報酬乙節，未能舉證
      以實其說，依照前述說明，無論被告能否證明該等金錢給
      付之原因為何，均難認兩造間確有就附表二所示圖檔之製
      作成立承攬契約。是原告主張兩造間有承攬關係存在，其
      自始即為附表二所示圖檔所有人云者，應非可採，則被告
      占有附表二所示圖檔，自非無權占有原告之物，不構成不
      當得利，亦非受原告寄託而保管。原告依民法第179 條、
      第597 條、第767 條第1 項前段規定請求被告返還附表二
      所示圖檔，自非有據。
（二）兩造均不爭執附表二所示圖檔係被告經原告同意所製成，
      顯見附表二所示圖檔均屬合法重製物或合法衍生著作，原
      告即便是著作財產權人而專有重製及改作之權，仍不當然
      為附表二所示圖檔之所有人。另原告主張被告阻止廠商交
      付附表二所示圖檔予原告，縱屬實在，至多只能證明被告
      妨礙原告取得附表二所示圖檔，尚無從推論被告計畫利用
      附表二所示圖檔製成衣服、明信片等產品銷售，自難認被
      告繼續持有附表二所示圖檔有何侵害原告著作財產權或商
      標權之虞。況且，著作權法第84條及商標法第69第1 項規
      定之侵害防止請求權，僅能禁止被告不法利用附表二所示
      圖檔，尚無從逕依該等條項規定請求被告交付附表二所示
      圖檔。是原告依著作權法第84條及商標法第69第1 項規定
      請求被告返還附表二所示圖檔，顯非有據。
（三）原告復主張被告於109 年10月間遭被告辱罵、恐嚇，致原
      告健康權、自由權及名譽權受損云云。然觀諸原告所提錄
      音內容及被告製作之譯文（見訴字卷第139 、181 至183
      頁），其整體脈絡實為兩造分手前同居期間感情糾紛所生
      言語爭執，且無第三人在場，對原告之名譽權無從造成損
      害。再者，吵架本來就不會好言相向，牽涉彼此間有情愛
      關係者尤甚，是被告部分用語雖嫌嚴厲、苛薄，但未逾一
      般同居伴侶言語爭執常態範圍，尚可容許，故由兩造整體
      對話內容判斷，難認被告言語已對原告健康權或自由權造
      成損害。況且，原告所提精神科診斷證明書（見訴字卷第
      141 頁），其就診日期為110 年1 月16日，且只有1 次就
      診，距原告主張其遭被告辱罵、恐嚇已有3 個月，無從證
      明原告於110 年1 月16日之身心症狀，確係被告於109 年
      10月間之言語所造成。從而，原告依民法第195 條第1 項
      規定請求非財產上之損害賠償30萬元，亦非有據。
五、結論
（一）原告請求被告返還附表二所示圖檔、且如不能返還時給付
      原告109 萬元及法定遲延利息，並請求被告給付30萬元及
      法定遲延利息，均無理由，應予駁回；其假執行之聲請因
      失所附麗，應併予駁回。
（二）本件事證已臻明確，當事人其餘之攻擊或防禦方法及所用
      之證據，經本院斟酌後，認為均不足以影響本判決之結果
      ，爰不逐一論列。
（三）訴訟費用分擔的依據為民事訴訟法第78條。
中    華    民    國  110     年    11    月    22    日
                  民事第四庭    法  官  林琮欽
以上正本係照原本作成
如對本判決上訴，須於判決送達後20日內向本院提出上訴狀。如
委任律師提起上訴者，應一併繳納上訴審裁判費。
中    華    民    國   110    年    11    月    23    日
                                書記官  陳威同
　
附表一（原告原本的請求返還標的）
┌──┬─────┬──┬─────┬────────┐
│編號│物品名稱  │數量│價值      │備註            │
│    │          │    │（新臺幣）│                │
├──┼─────┼──┼─────┼────────┤
│  1 │平板電腦  │1 台│9000元    │原告於110 年11月│
│    │          │    │          │1 日當庭取回    │
├──┼─────┼──┼─────┼────────┤
│  2 │電鑽      │1 台│4500元    │原告於110 年5 月│
│    │          │    │          │20日具狀稱已取回│
├──┼─────┼──┼─────┼────────┤
│  3 │刷毛布    │數捆│8000元    │原告於110 年11月│
│    │          │    │          │1 日拋棄實體法上│
│    │          │    │          │請求            │
├──┼─────┼──┼─────┼────────┤
│  4 │冰箱      │1 台│3000元    │原告於110 年5 月│
│    │          │    │          │20日具狀稱已取回│
├──┼─────┼──┼─────┼────────┤
│  5 │衣服圖檔  │12組│12萬元    │                │
├──┼─────┼──┼─────┼────────┤
│  6 │杯套圖檔  │10組│10萬元    │                │
├──┼─────┼──┼─────┼────────┤
│  7 │面紙包圖檔│28組│28萬元    │                │
├──┼─────┼──┼─────┼────────┤
│  8 │手拿包圖檔│13組│13萬元    │                │
├──┼─────┼──┼─────┼────────┤
│  9 │筆記本圖檔│15組│15萬元    │                │
├──┼─────┼──┼─────┼────────┤
│ 10 │明信片圖檔│19組│19萬元    │                │
├──┼─────┼──┼─────┼────────┤
│ 11 │化妝包圖檔│12組│12萬元    │                │
└──┴─────┴──┴─────┴────────┘
　
　
附表二（原告減縮後的請求返還標的）
┌──┬─────┬──┬─────┐
│編號│物品名稱  │數量│價值      │
│    │          │    │（新臺幣）│
├──┼─────┼──┼─────┤
│  1 │衣服圖檔  │12組│12萬元    │
├──┼─────┼──┼─────┤
│  2 │杯套圖檔  │10組│10萬元    │
├──┼─────┼──┼─────┤
│  3 │面紙包圖檔│28組│28萬元    │
├──┼─────┼──┼─────┤
│  4 │手拿包圖檔│13組│13萬元    │
├──┼─────┼──┼─────┤
│  5 │筆記本圖檔│15組│15萬元    │
├──┼─────┼──┼─────┤
│  6 │明信片圖檔│19組│19萬元    │
├──┼─────┼──┼─────┤
│  7 │化妝包圖檔│12組│12萬元    │
├──┴─────┴──┼─────┤
│總計                  │109萬元   │
└───────────┴─────┘